【裁判字號】    98,毒抗,985
【裁判日期】    980930
【裁判案由】    聲請強制戒治
【裁判全文】
臺灣高等法院臺中分院刑事裁定         98年度毒抗字第985號
抗  告  人
即  被  告  甲○○
                    （現於台灣台中看守所附設勒戒所）
上列抗告人因違反毒品危害防制條例案件，經檢察官聲請強制戒
治，不服臺灣臺中地方法院中華民國98年8月27日第一審裁定（
98年度毒聲字第580號，聲請案號：臺灣臺中地方法院檢察署98
年度毒偵字第5826、6046號），提起抗告，本院裁定如下：
    主  文
抗告駁回
    理  由
一、抗告意旨略謂：原審檢察官聲請意旨援引臺灣臺中看守所附
    設勒戒處所觀察、勒戒後，認有繼續施用毒品之傾向。該所
    民國98年8月10日中所衛字第0981200174號函附之「有無繼
    續施用毒品傾向證明書」記載不明確，究竟抗告人甲○○『
    有』繼續施用毒品傾向或『無』繼續施用毒品之傾向，未見
    敘明；又前開臺中看守所98年8月10日中所衛字第098120017
    4號函附之「有無繼續施用毒品傾向評估標準記錄表」，其
    評估抗告人甲○○有無繼續施用毒品傾向之標準如何，皆未
    記載敘明。原審裁定，顯有未當。又抗告人於接到法院之通
    知後，於法定期間至台中地檢署辦理報到（無逃亡之虞）。
    抗告人自97年11月29日被警方查獲後，即痛改前非不再吸食
    毒品，於97年11月30日就自費到中國醫藥大學附設醫院喝美
    沙冬至98年7月3日為止，戒除毒癮後，98年7月5日就入勒戒
    所迄今，驗尿報告查無陽性反應，以資憑證。抗告人有正當
    職業，是單親家庭，家中有兩個小孩要扶養，母親又患有重
    病高血壓及骨刺開刀，且家中經濟都是依靠抗告人承擔維持
    家計。勒戒期間之評估作業，以前之前科已服刑完畢，如今
    又拿前科評比，有如一罪兩判之嫌，與吸食傾向完全扯不上
    關係，如此評比有欠公允。執行觀察勒戒期間，抗告人均安
    份有己，並遵守所方規定，無違規之事實，而在會談，評估
    作業之心理老師態度草率，每每評估之時，只有詢問「施用
    第幾級毒品?」、「有無前科?」等，就以此判定「有無繼續
    施用毒品之傾向」，令抗告人難以信服。抗告人在觀察勒戒
    期間也痛定思痛，決心戒其惡習，也深知毒品會控制人心之
    道理，決心改過向上，卻不得其法，使有心勒戒皆望其項背
    。試問如此不齊章法，可否改善「毒」之社會風氣?同時綜
    觀法務部函各勒戒所之有無繼續施用毒品傾向評估標準評分
    說明手冊，其評估項目分為「人格特質」、「臨床徵候」、
    「環境相關因素」之三大項，評估老師且因「人格特質」部
    分，以第一印象斷定受勒戒人未來出所後之傾向，抗告人對
    此有所不服。而在執行觀察勒戒期間，並無真正專業之心理
    與病理醫師隨側，何以判定其「臨床徵候」之評估真實性?
    並藉由課程上之體悟明白毒品讓人身受其害，然評估老師卻
    不察此一細節，使抗告人決心重新開始的人生，劃下一個頓
    點。爰提起抗告請求撤銷原裁定云云。
二、按觀察、勒戒後，檢察官依據勒戒處所之陳報，認受觀察、
    勒戒人有繼續施用毒品傾向者，檢察官應聲請法院裁定令入
    戒治處所強制戒治，其期間為6個月以上，至無繼續強制戒
    治之必要為止，但最長不得逾1年，毒品危害防制條例第20
    條第2項定有明文。
三、經查：
  (一)按觀察勒戒處分執行條例第8條第1項規定，勒戒處所應注意
    觀察受觀察勒戒人在所情形，經醫師研判其有無繼續施用毒
    品傾向後，至遲應於觀察勒戒期滿7日前，陳報該管檢察官
    。故由勒戒處所內之專業醫師研判受觀察勒戒者是否有繼續
    施用毒品之傾向，為法所明定。而有無繼續施用毒品傾向之
    評估標準，並非完全以受觀察、勒戒人勒戒後之結果為準，
    勒戒前之各種情況，仍應作為評估之依據。依勒戒處所評分
    說明手冊之規定，係以人格特質、臨床徵候及環境相關因素
    三項合併計算其分數：1.60分以上判定為有繼續施用毒品傾
    向。2.50分以下判定為無繼續施用毒品傾向。3.51至59分由
    判定者再做整體評估後決定，若判定為有繼續施用毒品傾向
    ，需加註理由。4.情形特殊之個案，認為依上述分數判定原
    則不合適時，可依據實際之狀況詳實註明判定之理由，另為
    判定有或無繼續施用毒品傾向。
  (二)抗告人甲○○經臺灣臺中看守所附設勒戒處所評分結果，有
    毒品犯罪相關司法紀錄3筆、其他犯罪相關紀錄2筆，而認人
    格特質得39分；其並可能有戒斷症狀、有多重藥物使用、使
    用期間超過 1年、情緒及態度略差，其臨床徵候得35分；又
    因其已入獄4年8月、社會功能不良，其環境相關因素得5分
    ，總分合計79分，綜合判斷為『有』繼續施用毒品傾向，此
    有臺灣臺中看守所附設勒戒處所98年8月10日中所衛字第098
    1200174號函暨其附件「有無繼續施用毒品傾向評估標準記
    錄表暨證明書」在卷可稽（臺灣臺中地方法院檢察署97 年
    度毒偵字第5826號第52至53-2頁）。而上開評估標準記錄暨
    證明書所記載內容，係該所專業醫師於抗告人觀察勒戒期間
    ，本於其職業之專業知識及經驗詳實評估抗告人之人格特質
    、臨床徵候、環境相關因素所為之綜合判斷，具有科學驗證
    所得之結論，除非其判斷結果從形式上觀察顯有重大明顯之
    瑕疵外，因該判斷結果具高度之屬人性及專業性，法院及其
    他機關都應予尊重，該評估標準記錄表自得據為判斷抗告人
    有無繼續施用毒品傾向之證明。抗告意旨以臺灣臺中看守所
    附設勒戒處所98年8月10日中所衛字第09812 00174號函附之
    有無繼續施用毒品傾向證明書記載不明確、有無繼續施用毒
    品傾向評估標準記錄表標準如何未見敘明等語抗辯，顯屬無
    據。
  (三)按強制戒治處分，其立法意旨在於幫助施用毒品者戒除毒癮
    ，避免其再次施用毒品之危險性，目的在藉由國家強制力幫
    助施用毒品者戒除對於毒品之身癮及心癮，抗告人現階段雖
    無再施用毒品之機會，並得隨時接受檢驗，但並非即顯示其
    已完全戒除毒癮。又抗告人有繼續施用毒品傾向，業經上開
    函附之有無繼續施用毒品傾向評估標準記錄表及證明書說明
    纂詳，抗告人自難託詞記載不明確等語據為免除強制戒治之
    依據，故仍有移送戒治處所施以強制戒治之必要。抗告人所
    陳其餘各節，核均非免除強制戒治之理由。原審依檢察官聲
    請，裁定將抗告人移送戒治處所強制戒治，核其認事用法並
    無不合，抗告人執上情詞，指摘原裁定不當，為無理由，應
    予駁回。
四、據上論斷，應依刑事訴訟法第412條，裁定如主文。
中    華    民    國    98    年    9    月    30     日
              刑事第四庭  審判長法  官  洪  耀  宗
                                法  官  劉  登  俊
                                法  官  許  文  碩
以上正本證明與原本無異。
不得再抗告。
                                書記官  郭  蕙  瑜
中    華    民    國    98    年    9    月    30     日


司法院資訊處製作；財團法人民間司法改革基金會備份。
